臺灣板橋地方法院民事判決　九十一年簡上字第六六號
　　上　訴　人　戊○○
　　被　上訴人　台灣土地銀行
　　法定代理人　丙○○
　　訴訟代理人　乙○○
　　　　　　　　甲○○
　　　　　　　　丁○○
右當事人間請求清償信用卡消費款事件，上訴人對於中華民國九十年十二月六日本院
板橋簡易庭九十年板簡字第二一００號第一審判決提起上訴，本院判決如左：
    主      文
原判決廢棄。
被上訴人在第一審之訴駁回。
第一、二審訴訟費用由被上訴人負擔。
    事      實
一、被上訴人起訴主張：
    (一)上訴人於民國八十六年二月二十八日向被上訴人請領國際信用卡使用，核准額
      度為新台幣（下同）二十萬元，並定每月二十七日為出帳單日。依雙方簽訂之
      國際信用卡約定條款約定：信用卡申請人得憑信用卡向特約商店簽帳消費，並
      得在發卡銀行核給之信用額度內，選擇循環信用方式彈性付款，於繳款日前未
      繳足應繳總金額時，即視為循環信用之使用，持卡人得自出帳單日起至清償日
      止，按年息百分之十八計收循環利息。持卡人於繳款日前未繳足最低應繳金額
      時，發卡銀行除依循環利息百分之十加收違約金。又依該契約第二十一條第一
      項第三款約定，持卡人連續二期未繳付最低應繳金額，發卡銀行得暫時停止被
      告使用信用卡之權利。再依前開契約第二十二條第一項、第四項約定，持卡人
      如有第二十一條各款事由之一或本契約終止者，發卡銀行得無須事先通知或催
      告，得隨時縮短持卡人延後付款期限或視為全部到期。
    (二)上訴人領得前揭信用卡後，至九十年六月二十七日，於特約商店簽帳消費之金
      額，尚有十五萬六千九百五十四元未繳，且自九十年二月二十七日起至九十年
      五月二十八日止連續四期對其應繳金額及最低應繳金額均未按期繳付，迭經催
      討均未依期繳納，故被上訴人依前開停止使用信用卡之約定，於九十年七月五
      日暫時停止上訴人使用信用卡之權利並無違誤。嗣上訴人於九十年七月十日繳
      交六萬七千六百四十六元，扣除利息、違約金後，再清償部分本金，故上訴人
      尚應給付被上訴人十一萬一千二百零九元，及自九十年七月二十八日起至清償
      日止，年息百分之十八計算之利息，並依上開利息百分之十計算之違約金。
    (三)上訴人對原審判決不服提起上訴，被上訴人聲明：求為判決駁回上訴。
二、上訴人主張：
    (一)上訴人於八十六年二月二十八日向被上訴人請領國際信用卡使用，核准額度為
      二十萬元，依雙方簽訂之國際信用卡約定條款約定，信用卡申請人得憑信用卡
      向特約商店簽帳消費，並得在發卡銀行核給之信用額度內，選擇循環信用方式
      彈性付款，持卡人於繳款日前繳足帳單所載應繳最低繳款金額時，即視為循環
      信用之使用，此為信用卡持有人之權利。
    (二)上訴人接獲被上訴人寄發之國際信用卡消費明細暨繳款通知單（下稱系爭繳款
      通知單），其上載明九十年七月十一日為最後繳款日，上訴人於九十年七月一
      日電詢信用卡中心，查詢是否遭停卡，經承辦人員告知只要依期繳款，信用卡
      仍可使用，被告始於同年月十日繳交六萬七千六百四十六元之最低繳款金額，
      有該通知單及郵局匯款單影本各一份可稽。而依被上訴人所寄發之繳款通知單
      內，均未告知將予終止契約強制停卡之情事，查信用卡契約常會因帳款未收到
      或持卡人疏未繳款等情事，而有鉅額違約金之約定，然攸關持卡人信用情事，
      一般銀行均會事先函知持卡人以維護持卡人之權益，如持卡人不理才有強制停
      卡之行為，此為公平原則。縱依被上訴人之信用卡約定條款第二十一條規定，
      被上訴人得無須事先通知或催告對持卡人實施停卡之措施，如債務人業已符合
      該條款，則被上訴人所寄發之繳款通知單即應為通知上訴人繳足欠款，因既已
      認定持卡人信用不良而予以強制停卡，斷為繼續給持卡人有最低繳款金額之循
      環信用之情事。被上訴人將上訴人之信用卡強制停卡係因上訴人與被上訴人公
      司之承辦員間有私怨（上訴人曾介紹客戶至該分行辦理貸款，並隱藏該客戶已
      發生財務危機之情事，該承辦員因過於信賴上訴人，於撥款後該公司即倒閉，
      無法清償欠款而造成該分行之呆帳，連帶影響該放款承辦員之考績），兩造間
      之信用卡契約應仍存續中，原告應停止對被告之強制停卡措施等情。
    (三)原審判決上訴人應給付被上訴人十一萬一千二百零九元及自九十年七月二十八
      日起至清償日止，年息百分之十八計算之利息，並依上開利息百分之十計算之
      違約金。上訴人不服提起上訴，並聲明：(1)原判決廢棄。(2)被上訴人在第一審
      之訴駁回。
三、兩造不爭執之事實：
    (一)上訴人於八十六年二月二十八日向被上訴人請領國際信用卡使用，核准額度為
      二十萬元，並定每月二十七日為出帳單日。依雙方簽訂之國際信用卡約定條款
      約定，信用卡申請人得憑信用卡向特約商店簽帳消費，並得在發卡銀行核給之
      信用額度內，選擇循環信用方式彈性付款，於繳款日前未繳足應繳總金額時，
      即視為循環信用之使用，持卡人得自出帳單日起至清償日止，按年息百分之十
      八計收循環利息。持卡人於繳款日前未繳足最低應繳金額時，發卡銀行除依循
      環利息百分之十加收違約金。又依該契約第二十一條第一項第三款約定，持卡
      人連續二期未繳付最低應繳金額，發卡銀行得暫時停止被告使用信用卡之權利
      。再依前開契約第二十二條第一項、第四項約定，持卡人如有第二十一條各款
      事由之一或本契約終止者，發卡銀行得無須事先通知或催告，得隨時縮短持卡
      人延後付款期限或視為全部到期。
    (二)上訴人領得前揭信用卡後，至九十年六月二十七日，於特約商店簽帳消費之金
      額，尚有十五萬六千九百五十四元未繳，且自九十年二月二十七日起至九十年
      五月二十八日止連續四期對其應繳金額及最低應繳金額均未按期繳付。
    (三)上訴人接獲被上訴人寄發之國際信用卡消費明細暨繳款通知單，其上載明九十
      年七月十一日為繳款截止日，被告於同年月十日繳交六萬七千六百四十六元之
      最低繳款金額。
四、得心證之理由：
　　本件兩造所爭執而應予審究者之事項，在於：上訴人依被上訴人所寄發之系爭繳
　　款通知單，匯款六萬七千六百四十六元予被上訴人，是否使上訴人有繼續使用信
　　用卡而負擔循環利息之權利？被上訴人得否終止契約而請求被告清償所積欠之本
　　息及違約金？
    (一)依上訴人與被上訴人簽訂之「土地銀行國際信用卡約定條款」第十五條第一項
      約定：「持卡人得在貴行核定之信用額度內，選擇循環信用方式彈性付款，於
      當期繳款截止日前將最低應繳金額以上（或等於最低應繳金額）款項繳付貴行
      ，不適用前條第一當期清償全部之應付帳款約定。持卡人就剩餘未付款項得延
      後付款，並依第三項計付循環信用利息，且得隨時清償原延後付款金額之全部
      或一部。」；另依同契約第二十一條第一項第三款約定：「持卡人連續二期未
      繳付最低應繳金額或所繳付款項未達貴行所定最低應繳金額者，貴行無須事先
      通知或催告，得降低持卡人之信用額度、調整循環信用最低應繳比率或暫時停
      止被告使用信用卡之權利。」；又依前開契約第二十二條第一項約定：「持卡
      人如有前條第一項各款事由之一或本契約終止者，貴行得無須事先通知或催告
      ，得隨時縮短持卡人延後付款期限或視為全部到期。」，有上開約定條款影本
      可稽。是上訴人自九十年二月二十七日起至九十年五月二十八日止，連續四期
      未按期繳納應繳金額及最低應繳金額，被上訴人依上開約定條款，原本無需事
      先通知或催告，即可終止其與上訴人簽訂之信用卡契約，並請求上訴人返還積
      欠之本金、利息及違約金。
    (二)惟查，被上訴人寄發予上訴人之系爭繳款通知書，其上記載：「上期應繳總金
      額：十六萬四千三百七十八元、循環利息：二千二百九十一元、違約金：二百
      三十元、本期應繳總金額：十六萬六千八百九十九元、最低應繳金額：六萬七
      千六百四十六元；卡片結帳日為九十年六月二十七日、繳款截止日為九十年七
      月十一日」。衡諸上開繳款通知書並無註明終止契約或停止使用信用卡等字樣
      ，反而載明應於九十年七月十一日前繳付最低應繳金額，依上開約定款條之規
      定，持卡人繳付最低應繳金額，即不適用清償當期全部之應付帳款，得就剩餘
      未付款項延後付款，並支付循環信用利息。本件上訴人依被上訴人之通知繳付
      最低應繳金額六萬七千六百四十六元，有郵政劃撥儲金存款收據影本一份可參
      ，依上開約定條款，被上訴人即允許上訴人延後清償，並依循環利率計算，上
      訴人之遲延因被上訴人催告繳交最低金額而終了，上訴人不得再依債務人遲延
      為由解除或終止契約。從而，上訴人積欠四期應付款項及最低應繳金額，倘被
      上訴人無欲使上訴人繼續使用信用卡，在終止契約後，理應請求上訴人清償全
      部積欠款項，自無所謂繳付最低應繳金額之問題，否則發卡銀行一方面通知持
      卡人繳付最低應繳金額，一方面又終止信用卡契約而請求清償全部欠款，已經
      違反兩造前揭之約定，難認合法。至於被上訴人辯稱：本銀行有關信用卡帳款
      催繳與信用卡是否停卡是由不同部門負責，信用卡部門統一寄發催款通知予持
      卡人，至於持卡人有無遭營業部門停卡則非所問，所以在催款通知書上才有最
      低應繳金額之記載云云。惟信用卡催繳與是否停卡縱由不同部門負責，惟其等
      均屬被上訴人之內部單位，彼等如何約定分工，非消費者所能知悉，上訴人既
      接獲被上訴人寄發之繳款通知書，並依規定繳付最低應繳金額，被上訴人應受
      兩造簽訂約定條款之約束，難以內部作業程序排斥上訴人之請求，被上訴人所
      辯，難以採信。
五、綜上所述，本件被上訴人起訴請求上訴人應給付十一萬一千二百零九元及自九十
    年七月二十八日起至清償日止，年息百分之十八計算之利息，並依上開利息百分
    之十計算之違約金，為無理由，不應准許。原審判決認被上訴人訴請上訴人給付
    上開款項，為有理由，自有未洽。上訴意旨指摘原判決不當，求予廢棄改判，為
    有理由，自應由本院予以廢棄改判，如主文第二項所示。
六、本件事證已臻明確，兩造其餘攻擊防禦方法及立證，與判決結果不生影響，爰不
    逐一贅述，附此敘明。
七、據上論結，本件上訴為有理由，依民事訴訟法第四百三十六條之一第三項、第四
    百五十條、第七十八條判決如主文。
中　　　華　　　民　　　國　　九十一　　年　　　五　　　月　　二十九　　日
                                      臺灣板橋地方法院民事第三庭
~B審判長法官　黃麟倫
~B法　　　官　林春長
~B法      官　侯志融
右為正本係照原本作成
本件不得上訴
中　　　華　　　民　　　國　　九十一　　年　　　五　　　月　　三十一　　日
~B法院書記官　劉昌明
